【裁判字號】    89,上更(一),607
【裁判日期】    900524
【裁判案由】    違反貪污治罪條例等
【裁判全文】
臺灣高等法院臺南分院刑事判決          八十九年度上更 (一)字第六七號  Ａ
      上  訴  人  臺灣雲林地方法院檢察署檢察官
      上  訴  人
      即  被  告  乙  ○  ○
      指定辯護人  本院公設辯護人  辛  ○  ○
      上  訴  人
      即  被  告  己  ○  ○
      右二人共同
      選任辯護人  徐  美  玉  律師
      上  訴  人
      即  被  告  甲  ○  ○
      被      告  丙  ○  ○
      右二名被告
      指定辯護人  本院公設辯護人  辛  ○  ○
右上訴人因被告違反貪污治罪條例等案件，不服臺灣雲林地方法院八十六年度訴字第
五二七號，中華民國八十八年四月二日第一審判決（起訴案號：臺灣雲林地方法院檢
察署八十六年度偵字第三Ｏ九二、三Ｏ九三、三二六五、四一一八、四四四九、四七
六九號）提起上訴，判決後經最高法院第一次發回更審，本院判決如左：
      主      文
原判決關於己○○、庚○○○行賄、販賣毒品及其定執行刑部分及甲○○及丙○○販
賣毒品部分及乙○○部分均撤銷。
乙○○連續依據法令從事公務之人員，對於違背職務之行為，收受賄賂，處有期徒刑
拾年陸月，褫奪公權陸年，其所得財物新台幣拾伍萬伍仟元應予追繳，如全部或一部
無法追繳時以其財產抵償之。
己○○共同連續對於依據法令從事公務之人員，關於違背職務之行為交付賄賂，累犯
，處有期徒刑參年，褫奪公權貳年；又共同連續販賣毒品，處無期徒刑，褫奪公權終
身，扣案之海洛因拾捌包共淨重柒點捌壹公克、海洛因參拾柒包共淨重壹捌零點玖肆
公克均沒收銷燬，分裝器壹組、高級葡萄糖壹盒、電子磅秤壹台、研缽壹組、藥杓壹
支、販賣毒品所得新台幣十三萬四千元均沒收；應執行無期徒刑，褫奪公權終身，扣
案之海洛因拾捌包共淨重柒點捌壹公克、海洛因參拾柒包共淨重壹捌零點玖肆公克均
沒收銷燬，分裝器壹組、高級葡萄糖壹盒、電子磅秤壹台、研缽壹組、藥杓壹支、販
賣毒品所得新台幣十三萬四千元均沒收。
庚○○○共同連續對於依據法令從事公務之人員，關於違背職務之行為交付賄賂，處
有期徒刑壹年，褫奪公權壹年；又共同連續販賣毒品，處有期徒刑捌年，褫奪公權伍
年，扣案之海洛因拾捌包共淨重柒點捌壹公克、海洛因參拾柒包共淨重壹捌零點玖肆
公克沒收銷燬，分裝器壹組、高級葡萄糖壹盒、電子磅秤壹台、研缽壹組、藥杓壹支
、販賣毒品所得新台幣十三萬四千元均沒收；應執行有期徒刑捌年陸月，褫奪公權伍
年，扣案之海洛因拾捌包共淨重柒點捌壹公克、海洛因參拾柒包共淨重壹捌零點玖肆
公克均沒收銷燬，分裝器壹組、高級葡萄糖壹盒、電子磅秤壹台、研缽壹組、藥杓壹
支、販賣毒品所得新台幣十三萬四千元。
甲○○、丙○○共同連續販賣毒品，累犯，各處有期徒刑捌年，均褫奪公權肆年；扣
案之海洛因拾捌包共淨重柒點捌壹公克、海洛因拾柒包共淨重壹捌零點玖肆公克沒
收銷燬，分裝器壹組、高級葡萄糖壹盒、電子磅秤壹台、研缽壹組、藥杓壹支、販賣
毒品所得新台幣十三萬四千元均沒收。
      事      實
一、乙○○係臺灣雲林監獄衛生科藥師，負責雲林監獄受刑人保外就醫期間之察看工
    作，係依據法令從事公務之人員，緣臺灣雲林監獄受刑人己○○第五、六頸椎及
    第四、五腰椎固定，經臺灣雲林監獄報請法務部淮予自民國（下同）八十三年三
    月十日起保外醫治一個月，並限住院治療，由乙○○負責保外醫治受刑人己○○
    之察看工作，須按月察看住院治療情形，並逐月將察看情形登記於臺灣雲林監獄
    察看保外醫治受刑人登記簿，認有展延保外醫治之必要者，再將登記簿及向受刑
    人取得之診斷證明書，交予衛生科管理員蘇國重，製作臺灣雲林監獄受刑人保外
    醫治展延報告書，向法務部申請准許受刑人之展延保外醫治，自八十三年三月十
    日起至八十四年十一月六日止，按月提出保外醫治展延報告，自八十四年十二月
    起至八十六年三月止，每三個月申請展延一次，於八十六年三月以後，又改為一
    個月申請展延一次。己○○僅於八十三年三月間於嘉義市榮邦醫院及於八十四年
    九月間於雲林縣北港鎮易民診所住院治療外，其餘時間並未住院治療，己○○為
    求能續予辦理保外醫治展延，竟與其妻庚○○○共同起意行賄乙○○，基於概括
    之犯意，除先由己○○前往易民診所診治後取得診斷證明書外，並取得鞠青華（
    已另案軍法判刑確定）醫師所簽發不實診斷證明書十四張後，自八十三年八月起
    ，於附表一所示之時間、地點，或由庚○○○、或由己○○先後將易民診所診治
    後取得診斷證明書及「鞠青華醫師所簽發不實診斷證明書」連同附表所示金錢，
    裝入信封內，與乙○○約定在雲林縣北港鎮意文餐廳、雲林縣虎尾鎮雲林工專前
    交付，乙○○於收受賄款後，明知己○○並未住院治療，法務部亦無解除己○○
    保外醫治住院治療之限制，竟基於概括之犯意，連續於其職務上所掌管之「臺灣
    雲林監獄察看保外醫治受刑人登記簿」之公文書上，虛偽記載其於己○○未實際
    住院之期間，前往雲林縣北港鎮易民外科診所、台中空軍醫院、高雄市陸軍八Ｏ
    二總醫院察看己○○住院情形，向醫師查問病情，醫師表示須開刀及復健治療，
    及己○○有定期復健，認有繼續展延保外醫治之必要等不實事項，並將內容不實
    之登記簿行使交予該監衛生科管理員蘇國重製作「臺灣雲林監獄受刑人保外醫治
    展延報告書」，向法務部申請准許展延保外醫治，足生損害於法務部對於己○○
    申請保外醫治是否准許展延之審查之正確性，因而違背職務之行為，使己○○因
    此得以保外醫治展延達三年三個月之久，乙○○計收受賄款新台幣（下同）十五
    萬五千元。
二、乙○○另自八十五年六月十八日起，負責臺灣雲林監獄受刑人郭清安因罹患尿毒
    症保外醫治之察看工作，於八十五年六月十八日起，每月查看一次，惟郭清安自
    八十六年一月八日起即未前往高雄市立民生醫院進行洗腎治療，僅於乙○○電話
    聯絡索取醫療診斷證明書後，先行至該醫院取得診斷證明書，再於其與乙○○約
    定之時間，在醫院門口交付診斷證明書，乙○○並未親赴洗腎室察看郭清安洗腎
    情形，亦未向民生醫院之醫師查詢郭清安之病情，即基於概括犯意，自八十六年
    一月十日起至同年六月十六日止，在其職務上所掌管之「雲林監獄察看保外醫治
    受刑人登記簿」之公文書上，連續偽填其在民生醫院察看郭清安之洗腎情形，及
    向主治醫師查詢病情，醫師表示須長期作尿毒症血液透析治療，應予以展延保外
    醫治之必要等不實事項，並將該不實之登記簿交予蘇國重製作「臺灣雲林監獄受
    刑人保外醫治展延報告書」，足生損害於法務部對於郭清安之申請保外醫治是否
    准許展延之審查之正確性。
三、己○○前曾有偽造文書、竊盜、違反麻醉藥品管理條例等前科，復於七十七年間
    ，因違反肅清煙毒條例罪，經臺灣嘉義地方法院判處有期徒刑四年，減為有期徒
    刑二年八月確定（按原減刑三年錯誤，經非常上訴後減為有期徒刑二年八月確定
    ），並於七十九年十二月十四日執行完畢，再於八十一年間因違反肅清煙毒條例
    案件，經臺灣嘉義地方法院判處有期徒刑四年，經本院上訴駁回確定，於八十二
    年十二月二十三日入監執行，於八十三年三月十日保外就醫；丙○○曾犯妨害自
    由罪，又於七十三年間因殺人罪，經台灣高等法院臺中分院判處有期徒刑十三年
    ，嗣經減刑為有期徒刑九年二月，於八十二年五月十九日執行完畢，復於八十二
    年間因違反肅清煙毒條例等罪，經臺灣雲林地方法院判處有期徒刑三年八月，應
    於八十六年六月八日執行完畢，於八十四年五月二十三日假釋出獄；甲○○於八
    十六年間因違反槍砲彈藥刀械管制條例等罪，經判處有期徒刑十月，於八十六年
    五月三十一日易科罰金執行完畢；均不知悔改，己○○於八十五年間自彰化縣花
    壇鄉綽號「阿珠姐」之不詳姓名女子處販入毒品海洛因除部分供自己施用外，其
    餘以販賣之意而購入，並由己○○無償提供海洛因供甲○○、陳振山、丙○○及
    吳柚松施用，作為甲○○、陳振山、丙○○替己○○販賣毒品之報酬（甲○○及
    丙○○施用毒品犯行、陳振山施用、販賣毒品犯行業經判決確定）及吳柚松替己○○改造槍彈之報酬。己○○、甲○○、陳振山及丙○○等四人並與庚○○○共
    同意圖營利，基於販賣毒品海洛因之概括犯意，自八十五年十月二十六日（農曆
    九月十五日）起至八十六年六月二十四日止（陳振山至八十六年五月三十一日，
    甲○○至八十六年六月十七日止），由戊○○以呼叫器與己○○約定交貨地北港
    往虎尾方向儂來ＫＴＶ附近村莊，或在北港萬有紙廠附近當鋪、在四湖鄉東光國
    小、北港宗聖中學前、在北港全生醫院旁、在北港果菜市場向己○○購買共七次
    ，每次半錢一萬八千元，各次分別由己○○或由陳振山搭載己○○或由甲○○搭
    載己○○或由甲○○或由庚○○○交付海洛因；又於八十六年一至六月間某二日
    ，由丙○○拿至雲林縣北港鎮宗聖中學校門口附近，交付予其不認識之購買者綽
    號「阿福」二次，分別為三千元及五千元各一次，並由丙○○取回該款交予己○○，合計販賣所得十三萬四千元。
四、嗣於八十六年六月二十六日上午十一時許，己○○在雲林縣北港鎮國濱加油站前
    為法務部調查局雲林縣調查站人員查獲，經檢察官訊問後羈押，於八十六年七月
    十一日，在雲林縣北港鎮○○街二十四號、同鎮○○路十九號查獲己○○持有供
    販賣之海洛因淨重柒點捌壹公克，海洛因淨重壹捌零點玖肆公克，己○○所有供
    販賣海洛因所用之分裝器一組、高級葡萄糖一盒、電子磅秤一台、研缽一組、藥
    杓一支。
五、案經法務部調查局雲林縣調查站暨臺灣雲林看守所移送、雲林縣警察局斗南分局
    報請臺灣雲林地方法院檢察署檢察官偵查起訴。
      理      由
壹、上訴人即被告乙○○部分：
一、訊據上訴人即被告乙○○固坦承有於附表所載之時間、地點，收受被告己○○及
    庚○○○交付如附表所載之金錢，惟否認有何違背職務之行為，辯稱：己○○確
    實患病未癒，法務部准許展延醫治之公文自八十四年一月十日起，即未明示須限
    制住院治療，且己○○之病情屬於須復健治療，依法務部審核各監獄保外醫治受
    刑人限制住院治療及不予限制住院治療要點，此情形得不予限制住院，伊均係依
    據診斷證明書而為記載，伊認係其感謝，並非賄賂，伊並無違背職務之行為，又
    其不具醫師資格，依法不得派任擔當察看工作，更無權核可展延保外醫治之重責
    ，完全因受劉醫師之託，代為察看致釀失誤云云；又郭清安部分，伊僅須在病房
    外查看，亦係依醫師之診斷證明書之記載，並非偽造云云。
二、經查：
（一）被告乙○○對於右揭時地有收受己○○及庚○○○之金錢之事實，迭據其於調
      查站調查、偵查中、原審及本院迭次審理時供承不諱，核與己○○及庚○○○
      於調查站調查、偵查中、原審及本院審理時證述情節相符。被告己○○證稱：
      自八十三年八月間開始送錢，每月五千元，至八十四年十月止，八十四年十一
      月是五千或八千元，伊忘記了，八十四年十二月起每三個月報一次展延保外醫
      治，伊才每次給他一萬元，有時係由甲○○開車載伊去，有時係庚○○○代伊
      交給他，在北港圓環附近之意文餐廳前等語（見八十六年度偵字第三Ｏ九二號
      第二卷第六十七頁），被告庚○○○證稱：己○○於八十三年三月間在嘉義市
      榮邦醫院檢查住院，己○○出院後，乙○○即未再查訪，．．．，己○○於八
      十四年九月間至北港易民診所住院，又於八十四年四月起至同年六月在陸軍八
      Ｏ二號總醫院辦理住院，然己○○並未住院，乙○○亦未前往察看，．．．，
      在保外就醫期間，每次信封內夾帶至少五千元以上之現金，最後一次係於八十
      六年五月九日下午，由伊到雲林縣雲林工專大門口交付一萬元等語 (見八十六
      年度偵字第三Ｏ九二號第一卷第八十五頁），被告乙○○供稱：於八十三年八
      月四日起至八十四年十一月六日止，有一個月之信封內未放錢等語（見八十六
      年偵字第三Ｏ九二號卷第六七頁背面），核被告己○○無法確定其於八十四年
      十一月六日交付之金額為五千元或八千元，則以五千元較有利於被告乙○○，
      另最後一次付款時間依庚○○○於調查站係所供之日期係八十六年五月九日，
      並參酌展延報告書係於同年五月十日提出，則起訴書所載最後一次交付賄賂之
      時間同年五月十二日應屬誤載。
（二）乙○○自八十三年八月起，記載其前往察看己○○保外醫治之日期為：八十三
      年八月四日、同年九月二日、同年十月五日、同年十一月四日、同年十二月二
      日、八十四年一月五日、同年一月二十八日、同年三月四日、同年四月六日、
      同年四月二十八日、同年五月三十日、同年六月二十九日、同年八月五日、同
      年九月六日、同年十月六日、同年十一月六日、同年十二月五日、八十五年一
      月三日、同年二月六日、同年三月二日、同年四月六日、同年六月五日、同年
      七月六日、同年七月三十日、同年九月四日、同年九月三十日、同年十一月六
      日、同年十一月二十六日、八十六年一月十三日、同年二月三日、同年三月五
      日、同年四月八日、五月十二日，有登記簿足憑，除己○○於八十三年三月間
      於嘉義市榮邦醫院及於八十四年九月間於雲林縣北港鎮易民診所住院治療外，
      其餘時間並未住院治療，亦未作復建治療，被告乙○○卻記載己○○住院開刀
      及作復建治療，並向醫師察詢被告己○○之病情，自屬虛偽記載之事項。被告
      己○○自八十三年八月間起至八十四年十一月六日止，按月交付五千元，連同
      診斷證明書一併交予被告乙○○，自八十四年十二月起至八十六年三月止，因
      展延申請改為每三個月一次，八十六年三月以後，又改為一個月申請展延一次
      ，己○○遂於交付診斷證明書之同時即八十四年十二月五日、八十五年三月二
      日、同年六月五日、同年九月四日、同年十一月六日、八十六年三月五日、同
      年四月八日、同年五月九日，各交付一萬元（日期即為乙○○於登記簿記載前
      往察看之日期，八十六年五月九日則依據庚○○○於調查站之供述），並參酌
      乙○○供稱：自八十三年八月四日起至八十四年十一月六日止，有一個月之信
      封內未放錢等語，是自八十三年八月四日起至八十四年十一月六日止，共有十
      六個月，有十五個月各收五千元，於八十四年十二月五日、八十五年三月二日
      、同年六月五日、同年九月四日、同年十一月六日、八十六年三月五日、同年
      四月八日、同年五月九日，共八次，各收一萬元，合計被告乙○○收受如附表
      所載之金錢，五千元有十五次，一萬元有八次，共為十五萬五千元。至於公訴
      人起訴書所載行賄次數為三十三次及共行賄二十五萬八千元等語，實乃公訴人
      誤以為己○○夫婦係按月行賄，實則自八十四年十二月起至八十六年三月這段
      期間，如前所述，因展延申請改為每三個月一次，是被告己○○夫婦亦改以每
      三個月行賄一次，故行賄次數恰較公訴人所計多出十次，而賄款則多出十萬三
      千元。此揆諸庚○○○於本院九十年一月三十一日訊問時供稱：伊並不是每個
      月都有送以及己○○於本院九十年二月十四日訊問中所供稱：本來是一個月探
      視一次，八十四年十二月到八十六年三月是三個月一次，起訴書是按每個月計
      算，所以會多出十次等語並無不符。
（三）被告己○○因其第五、六頸椎及第四、五腰椎固定，經雲林監獄報請法務部淮
      予自八十三年三月十日起保外醫治一個月，並限住院治療，由被告乙○○負責
      保外醫治受刑人己○○之察看工作，自八十三年三月十日起，按月察看己○○
      住院治療情形，乙○○連續於其職務上所掌管之「雲林監獄察看保外醫治受刑
      人登記簿」之公文書上，登載其於己○○未實際住院之期間，前往北港易民外
      科、台中空軍醫院、高雄市陸軍八Ｏ二總醫院察看己○○住院情形，並向醫師
      查問病情，醫師表示須開刀及作復健治療，認有繼續展延保外醫治之必要等事
      項，並將登記簿交予衛生科管理員蘇國重製作「臺灣雲林監獄受刑人保外醫治
      展延報告書」，向法務部申請展延保外醫治等情，有雲林監獄察看保外醫治受
      刑人登記簿、臺灣雲林監獄保外醫治展延報告書、法務部准許保外醫治、准許
      展延保外醫治函足憑，被告己○○未於陸軍八Ｏ二號總醫院住院及該醫院鞠青
      華未對己○○診療即開具診斷證明書，業經台南師管區司令部，以鞠青華行使
      偽造公文書判決有期徒刑二年，緩刑五年，亦有該部判決一件可稽（見原審第
      二卷第八頁至第十一頁），被告乙○○僅於八十三年三月間前往嘉義榮邦醫院
      察看被告己○○，之後即未查詢被告己○○之病情，亦據被告己○○、庚○○○證述於前，被告乙○○卻於察看登記簿虛偽記載己○○住院情形，並向醫師
      查問病情，醫師表示須開刀及作復健治療，認有繼續展延保外醫治等不實事實
      ，且將登記簿行使交付予管理員蘇國重製作展延報告表，自足以生損害於法務
      部對於己○○應否繼續准予保外醫治審查之正確性。被告乙○○雖辯稱：法務
      部准許展延醫治之公文自八十四年一月十日起即未明示須限制住院治療，且己○○之病情屬於須復健治療，依法務部審核各監獄保外醫治受刑人限制住院治
      療及不予限制住院治療要點，此情形得不予限制住院云云，惟查法務部准許展
      延醫治之公文自八十四年一月十日起固未明示須限制住院治療，然公文未重申
      限住院治療之字樣，並非意指法務部免除住院治療之限制，必須有明文之函示
      ，方准解除，此有法務部八十八年二月五日法八八矯字第Ｏ四九二四二號函足
      憑（見原審卷第二卷第六十頁、第六十一頁），被告乙○○指被告己○○不受
      住院治療之限制，自不足取。己○○大部分時間並未住院，亦未開刀、作復健
      治療，被告乙○○卻記載己○○住院開刀及作復健治療，並向醫師查詢被告己○○之病情，自屬虛偽記載之事項。被告己○○、庚○○○雖謂其係本於感謝
      之意而致贈謝禮，並非行賄之意思云云。惟是否具有相當對價關係，應就職務
      行為之內容、交付者與收受者之關係、賄賂之種類、價額、贈與之時間等客觀
      情形加以審酌，不可僅以交付之財物名義為贈與，即謂與職務無關而無對價關
      係。本件被告己○○、庚○○○係以金錢夾帶於診斷證明書一併交付乙○○，
      其數額為每次五千元或一萬元（自八十四年十二月起三個月給付一次一萬元）
      ，金額不少，顯非一般之餽贈，且己○○與乙○○除因保外醫治外，並無其他
      關連，顯然己○○、庚○○○所交付之金錢與乙○○之負責保外醫治之職務行
      為有對價關係，乙○○予以收受，而未確實察看己○○保外醫治之情形，並虛
      偽記載有住院、開刀、復健等不實事項，況被告乙○○於調查站及檢察官偵查
      中亦自承於八十六年四月間知被告己○○有施用毒品（臺灣雲林地方法院檢察
      署八十六年度偵字第三０九三號卷第六頁、第十二頁），仍為前開虛偽記載，
      使被告己○○免再行入監，而收受被告己○○、庚○○○之金錢，自屬收受賄
      賂，因而為違背職務之行為。是被告乙○○所辯係被告己○○及庚○○○係感
      謝，並非賄賂，伊並無違背職務之行為云云，及被告己○○、庚○○○謂其係
      本於感謝之意而致贈謝禮，並非行賄之意思云云，係迴護之詞，均無足採。
（四）就受刑人郭清安保外醫治察看登記簿為不實登載部分，被告乙○○坦承並未進
      入醫院看及向醫師問明病情。證人郭清安證稱：伊自八十六年一月八日以後，
      未進行洗腎，仍於每月十八日申請保外醫治展延，莊藥師先以電話通知伊要取
      得診斷證明書，伊即於通知後至高雄市立民生醫院掛號取得診斷書，再與莊藥
      師約定日期，在民生醫院門口將診斷證明書交予莊藥師，莊藥師並未赴洗腎室
      察看伊有無洗腎，亦未向其主治醫師詢問病情等情，業據郭清安證述在卷（見
      八十六年偵字第四一一八號卷第四頁），被告乙○○卻於登記簿虛偽記載其前
      往民生醫院察看郭清安之洗腎情形，及其向主治醫師查詢病情，醫師表示須長
      期作尿毒症血液透析治療，應予以展延保外醫治之必要等不實事項，有八十六
      年一月三十日起至同年六月十六日之登記簿可稽（臺灣雲林地方法院檢察署八
      十六年度偵字第三０九三號卷第五十一頁至第五十頁），並行使交付予管理員
      蘇國重製作展延報告表，足生損害於法務部對於受刑人郭清安應否繼續准予保
      外醫治審查之正確性。被告乙○○此部分之犯行洵堪認定。
（五）至被告乙○○辯稱其不具醫師資格，依法不得派任擔當察看工作，更無權核可
      展延保外醫治之重責，完全因受劉醫師之託，代為察看致釀失誤云云。查被告
      乙○○不具醫師資格固然屬實，惟經證人即當時於雲林監獄擔任醫師兼衛生科
      長之丁○○派藥師即被告乙○○兼任受刑人保外就醫之查看工作，已據證人丁○○到庭結證屬實，是被告既經長官派其兼任該項工作，即應據實查報，俾監
      獄典獄長可憑其所提資料決定是否核可展延保外就醫，自屬其職務之行為無異
      ，要難因此卸責，所辯不足採。
三、核上訴人即被告乙○○收受賄賂，於其職務上所掌管之保外醫治察看登記簿上就
    被告己○○之保外醫治情形，為虛偽記載，並持以行使，足以生損害於法務部對
    於己○○申請保外醫治是否繼續准許展延之審查之正確性，所為係涉犯刑法第二
    百十六條、第二百十三條行使公務員登載不實事項於公文書罪、貪污治罪條例第
    四條第一項第五款之對於違背職務之行為，收受賄賂罪。另在受刑人郭清安保外
    醫治察看登記簿上為虛偽記載，並持以行使，足以生損害於法務部對於郭清安申
    請保外醫治是否繼續准許展延之審查之正確性，所為係犯刑法第二百十六條、第
    二百十三條行使公務員登載不實事項於公文書罪。被告乙○○所為公務員登載不
    實事項於公文書罪，為高度之行使行為所吸收，不另論罪，被告乙○○先後多次
    行使公務員登載不實罪、違背職務收受賄賂罪，時間緊接，罪名相同，顯係各基
    於概括之犯意反覆為之，應分別依連續犯論以一罪，除法定刑為無期徒刑不得加
    重外，其餘並加重其刑。被告所涉前開二罪名有方法結果之牽連關係，應依牽連
    犯從一重之貪污治罪條例第四條第一項第五款之連續對於違背職務之行為，收受
    賄賂罪處斷。
四、原審以被告乙○○罪證明確，予以論科固非無見，惟查就前揭論罪之廿三次以外
    起訴之其餘十次收受賄款之行為，置而不論，自有已受請求之事項而未予判決之
    違法，被告上訴意旨以原判決量刑過重，指摘原判決不當，雖無可取，然原判決
    既有可議，自應由本院將原判決撤銷改判。爰審酌被告乙○○職司監所保外醫治
    受刑之察看工作，竟因貪念未克其職，致受刑人己○○續予販賣毒品危害社會，
    惟被告於偵查中自白，於本院審理中坦承犯行，深知悔悟等一切情狀，量處有期
    徒刑十年六月，並依貪污治罪條例第十七條規定宣告褫奪公權陸年，及被告乙○○所得財物十五萬五千元依同條例第十條規定予以追繳，如全部或一部無法追繳
    時，以財產抵償之。
五、至於公訴人起訴書所載被告乙○○收賄次數為三十三次及共收賄款二十五萬八千
    元等語，實乃公訴人誤以為己○○夫婦係按月行賄，實則自八十四年十二月起至
    八十六年三月這段期間，如前所述，因展延申請改為每三個月一次，是被告己○○夫婦亦改以每三個月行賄一次，故行賄次數恰較公訴人所計多出十次，而賄款
    則多出十萬三千元。此揆諸庚○○○於本院九十年一月三十一日訊問時供稱：伊
    並不是每個月都有送以及己○○於本院九十年二月十四日訊問中所供稱：本來是
    一個月探視一次，八十四年十二月到八十六年三月是三個月一次，起訴書是按每
    個月計算，所以會多出十次等語，此外，又無其他積極證據足資證明被告確有收
    受此十次十萬三千元之行為，則此部分犯罪自屬不能證明，惟此部分與前揭論罪
    部分有裁判上一罪關係，故不另為無罪諭知，併此敘明。
貳、上訴人即被告己○○、庚○○○共同行賄等部分：
一、被告己○○、庚○○○固坦承渠等於如附表一所載之時間、地點，交付如數之金
    額，核與被告乙○○所言相互一致，惟否認有何行賄之行為，辯稱：係本於感謝
    之意而致贈謝禮，並非行賄之意思云云。
二、惟被告己○○、庚○○○所交付之金錢，與乙○○違背職務間具有對價關係，自
    屬賄賂，業經本院認定如前，是被告己○○、庚○○○所辯，不足採信。至於行
    賄之時間、次數、金額及起訴之其餘十次未予認定部分均引用前揭被告乙○○有
    關部分之論述。從而被告己○○、庚○○○共同行賄犯行，堪以認定。
三、復查被告並未於國軍八○二醫院民眾診療服務處診治，該院醫師鞠青華醫師未對
    己○○診療即陸續開具診斷證明書十四張，持交被告己○○、庚○○○等於八十
    三年八月起，將此公務員登載不實之文書於附表所示之時間、地點，或由庚○○○、或由己○○先後將易民診所診治後取得診斷證明書及「鞠青華醫師所簽發不
    實診斷證明書」連同附表所示金錢，裝入信封內，交予乙○○為其辦理展延保外
    醫治事宜，足生損害於法務部對於己○○申請保外醫治是否准許展延之審查之正
    確性。雖被告己○○於本院訊問時辯稱國軍八○二醫院民眾診療服務處所發的證
    明書是正確的等語（詳本院九十年二月十四日訊問筆錄）。惟如前所述，鞠青華
    醫師未對己○○診療即開具診斷證明書十四張，涉有連續行使公務員明知為不實
    之事項，而登載於職務上所掌之公文書罪，業經台南師管區司令部，判處有期徒
    刑二年，緩刑五年，並有該部判決一件可稽（見原審第二卷第八頁至第十一頁）
    ，則己○○所辯該證明書是正確的等語顯不可採，被告己○○、庚○○○持之行
    使，犯有刑法第二百十六條行使同法第二百十三條之不實文書罪，堪予認定。
四、查被告己○○、庚○○○不具公務員之身分，對於依據法令從事公務之人員，關
    於違背職務之行為，交付賄賂，所為均係違反貪污治罪條例第十一條第二項、第
    一項行賄罪，又其等明知鞠青華醫師所簽發不實診斷證明書」交予乙○○為其辦
    理展延保外醫治事宜，犯有刑法第二百十六條行使同法第二百十三條之不實文書
    罪。被告己○○及庚○○○二人間互有犯意之聯絡及行為分擔，均為共同正犯。
    被告己○○、庚○○○先後多次行賄行為及行使不實文書罪，時間緊接、犯罪構
    成要件相同，顯係基於概括犯意反覆為之，均為連續犯，依法加重其刑。又被告
    己○○、庚○○○等自八十三年八月起，於附表一所示之時間、地點，或由庚○○○、或由己○○先後將將該不實文書，連同附表一所示金錢，裝入信封內，同
    時交付與乙○○，自係一行為觸犯數罪名，從一重依貪污治罪條例第十一條第二
    項、第一項行賄罪處斷。查被告己○○前曾有偽造文書、竊盜、違反麻醉藥品管
    理條例等前科，復於七十七年間，因違反肅清煙毒條例罪，經臺灣嘉義地方法院
    判處有期徒刑四年，減為有期徒刑二年八月確定（按原減刑三年錯誤，經非常上
    訴後減為有期徒刑二年八月確定），並於七十九年十二月十四日執行完畢，再於
    八十一年間因違反肅清煙毒條例案件，經臺灣嘉義地方法院判處有期徒刑四年，
    經本院上訴駁回確定，有本院被告全國前案紀錄表可稽，其於五年之內再犯本件
    行賄罪（行賄時間自八十三年八月間起）有期徒刑以上之罪，為累犯，應依法遞
    加重其刑。被告己○○、庚○○○在偵查中自白其行賄犯行，依貪污治罪條例第
    十一條第三項後段規定，減輕其刑，並先加後減之。
五、原審因認被告等罪證明確予以論科固非無見，惟查就行使公務員登載不實文書罪
    漏未審理，遽予論罪自有違誤，自應由本院將該部分及執行刑撤銷改判。爰審酌
    被告己○○、庚○○○犯罪之動機、目的、手段、品行、所生之危害及犯罪後之
    態度等一切情狀，就被告己○○部分量處有期徒刑三年，並應宣告褫奪公權二年
    ；就被告庚○○○部分量處有期徒刑一年，並宣告褫奪公權一年。
參、被告己○○、庚○○○、甲○○、丙○○共同販賣海洛因部分：
一、訊據上訴人即被告己○○、庚○○○、甲○○、丙○○均矢口否認右揭共同販賣
    海洛因之犯行，被告己○○辯稱：戊○○係於檢察官禁見下，始改口稱向伊購買
    海洛因，其所為證言不可採信，扣案之海洛因係供自己施用，伊並無提供海洛因
    予甲○○、陳振山、丙○○及吳柚松施用，亦未要甲○○、陳振山及丙○○為伊
    販賣海洛因，伊更無販賣海洛因之情事云云；被告庚○○○辯稱：伊係受到調查
    員之誘騙，稱己○○都承認販毒，要伊承認可減輕其刑，並可因此獲得交保，伊
    才會承認販毒，其實伊並未販毒云云；被告甲○○辯稱：伊替己○○承擔槍枝罪
    ，己○○本答應要替伊繳納罰金十萬元，結果食言，伊因而懷恨在心，且調查站
    員稱如咬死己○○，伊可獲得交保，因而指稱伊替己○○送海洛因給戊○○，實
    際上伊僅與－戊○○－打牌，未販賣海洛因給他云云。被告丙○○辯稱：伊未替
    己○○販毒，亦不知己○○夫婦有在販毒，僅係己○○託伊拿錢給吳柚松云云。
二、惟查：
（一）雲林縣調查站於八十六年七月十一日持搜索票至雲林縣北港鎮○○街二十四號
      己○○住處搜索，扣得分裝器一組、粉狀十八包確係海洛因，其重量為毛重十
      四．二三公克，淨重七．八一公克，包裝重六．四二公克，有法務部調查局鑑
      定通知書可稽（臺灣雲林地方法院檢察署八十六年度偵字第三０九二號第二卷
      第五十八頁），同日在北港鎮○○街十九號己○○之租賃處搜索扣得已分裝成
      半錢、一錢、五錢之粉狀三十七包亦確係海洛因，其重量毛重一九七．三九公
      克，淨重一八Ｏ．九四公克，包裝重一六．四五公克，亦有法務部調查局鑑定
      通知書可稽（臺灣雲林地方法院檢察署八十六年度偵字第三０九二號第二卷第
      五十六頁）、高級葡萄糖一盒、電子磅秤一台、研缽一組、藥杓一支，被告己○○既於本院自承其於八十六年五、六月間至北港全生醫院戒毒，則被告己○○辯稱係要供自己施用，即自相矛盾，且供自己施用，何須將海洛因分裝成半
      錢、一錢、五錢，又有分裝器、葡萄糖、電子磅秤、研缽、藥杓等物，是被告
      己○○所辯：扣案之海洛因係供自己吸用云云，不足採信。
（二）被告己○○於調查站調查供承：我確有提供海洛因給甲○○、吳柚松、陳振山
      及「紅猴」（即丙○○）等人吸食，但我都是無償提供，並無向他們收費．．
      ，吳柚松確係因為換取我的海洛因吸食，而改造槍枝給我等語（臺灣雲林地方
      法院檢察署八十六年度偵字第三０九二號第一卷第二０五頁背面、第二０六頁
      ）；復於偵查中亦供承：常有人打電話向我要海洛因，所以認為我有在賣．．
      ．我沒有賣海洛因給甲○○、吳柚松、陳振山及丙○○等人，八十四年我就有
      提供海洛因給陳振山、甲○○，丙○○是八十六年一月開始提供海洛因給他，
      吳柚松是自八十五年十二月間開始提供給他海洛因等語（臺灣雲林地方法院檢
      察署八十六年度偵字第三０九二號第一卷第二一三頁正反面）；復於原審審理
      時供稱：我確有在伊住處雲林縣北港鎮○○街二十四號給丙○○他們海落因（
      見原審卷第二卷第二五九頁），丙○○、甲○○有幫伊開車等語（見原審卷第
      二卷七十三頁）。證人吳柚松於調查站調查亦證稱：己○○知道我會改造槍枝
      ，而要求以改造槍枝換取海洛因來吸食，因我無法抵抗藥癮，而接受他的要求
      開始改造槍枝來換取海洛因來吸食，逐漸己○○以海洛因毒品來控制我，一再
      要脅我改造槍枝給他，否則不提供毒品給我吸食，我破於無奈，即不斷替他改
      造槍枝，以換取海洛因來吸食等語（臺灣雲林地方法院檢察署八十六年度偵字
      第三０九二號第一卷第一四六頁背面），復於檢察官偵查中再證稱：我認識己○○係吳丁源介紹，吳丁源帶我去找己○○時，向他說我會改造槍枝，己○○
      就要我以改造槍枝來向己○○換取毒品吸用，因此我為了吸毒，就以改造槍枝
      來向己○○換取毒品等語（臺灣雲林地方法院檢察署八十六年度偵字第三０九
      二號第一卷第一五八頁背面、第一五九頁）。復於偵查中證稱：我在己○○家
      看到綽號「紅猴」之「丙○○」由外面拿錢進來說別人要買海洛因，己○○就
      把錢收下之後，將海洛因交給要買之人等語（臺灣雲林地方法院檢察署八十六
      年度偵字第三０九二號第一卷第一五九頁）。被告陳振山於調查站調查時亦供
      稱：己○○曾多次無償提供海洛因給我吸食，而我確實知道「己○○夫妻」二
      人有在販賣海洛因等語（臺灣雲林地方法院檢察署八十六年度偵字第三０九二
      號第一卷第一０二頁背面），於偵查中亦為相同之供述（見同上卷第一０八頁
      背面）。再徵之被告甲○○及丙○○如後所述，足見被告己○○確有提供海落
      因給甲○○、吳柚松、陳振山及丙○○等人吸食，而由陳振山、甲○○，丙○○替其販賣海洛因，吳柚松替其改造槍枝甚明，被告己○○於本院翻異前供，
      否認有無償提供海洛因給甲○○、吳柚松、陳振山及丙○○等人吸食云云，即
      非可採。
（三）被告庚○○○於調查站調查時坦承「己○○向阿珠姐買入海洛因，一部分供己
      施用，餘者由己○○分裝後聯絡吸食者，談妥價錢，經常由－伊－或甲○○分
      送至指定之地點交給購買者，通常交易地點為宗聖高中、媽祖醫院等不特定地
      點」（見八十六年度偵字第三Ｏ九二號第一卷第八十四頁調查站筆錄），復於
      檢察官偵訊時供稱：「（問：己○○有無販賣海洛因？）答：有的，他本來係
      自己吸用，後來非賣不可」「（問：己○○海洛因如何來？）答：綽號阿平、
      阿亮、阿珠姊等人將海洛因販賣予己○○施用或供其販賣」「（問：己○○如
      何向阿珠姐提貨？）答：有時搭計程車，有時由甲○○載他去，到彰化縣花壇
      鄉交易」「（問：拿回來如何販賣？）答：他自己分裝，價格亦係己○○自己
      與他人連絡，連絡後，有時他自己送，有一、二次係伊替他送，其中一次係送
      到宗聖中學，一次係北港媽祖醫院，放在媽祖醫院大門守衛室旁之圍牆下，宗
      聖高中係放在附近之鐵軌旁等語（見八十六年度偵字第三Ｏ九二號第一卷第九
      十二頁偵查筆錄），再於調查站供稱：「電子磅秤係用來秤海洛因重量，研缽
      係用來將塊狀海洛因研磨成粉末．．．，宗聖街二十四號查獲之海洛因分裝器
      ，係己○○將海洛因摻入葡萄糖，用該分裝器壓成每塊一兩之海洛因塊用來分
      售，在北港鎮○○路十九號查獲之三十七包係已分裝成半錢、一錢及五錢準備
      販售」（見八十六年度偵字第三Ｏ九二號第一卷第一五五、一五六頁調查站筆
      錄）；再於偵查中再供承：「（問：今天調查站人員在你家查獲之海洛因、電
      子秤、研缽、分裝器係何人的？）答：係己○○所有，他叫伊藏好，．．．，
      己○○有賣海洛因，他賣給何人我不認識，均係己○○與他們連絡」等語（見
      八十六年度偵字第三Ｏ九二號第一卷第一六七頁背面、第一六八頁偵查筆錄）
（四）被告甲○○於調查站調查供稱：八十五年十月間我擔任己○○司機時，因經常
      出入己○○家中，始得知「己○○夫婦」二人非法從事販賣海洛因供應雲林縣
      沿海鄉鎮吸毒者，．．．我所知己○○供應海洛因給下游吸毒者，有收取金錢
      的人有綽號「阿福」及「阿名」，其餘我無認識，另外己○○夫婦二人經常提
      供海洛因給我綽號紅猴及陳振山等人（臺灣雲林地方法院檢察署八十六年度偵
      字第三０九二號第一卷第四十六頁背面、第四十七頁），於偵查中供稱：己○○從八十五年十月開始提供海洛因供伊施用，己○○、庚○○○夫婦只有賣海
      洛因，沒有賣安非他命，伊知道賣給四湖鄉溪底村綽號「阿名」及台西鄉五港
      村綽號「阿福」之人，其餘我不認識」（見八十六年度偵字第三Ｏ九二號第一
      卷第五十五頁背面至五十六頁背面），調查中稱：「己○○叫伊送海洛因給綽
      號「阿福」、「阿名」之男子，‧‧‧都係己○○叫伊送到宗聖中學門口，將
      海洛因交給「阿福」「阿名」，同時向他們收取三千元至五千元不等之金額，
      交給己○○」（見八十六年度偵字第三Ｏ九二號第一卷第一四四頁背面），於
      偵查中復稱：「伊載己○○、庚○○○向阿珠姐買海洛因，買回來後，他們放
      在鐵盒裏，庚○○○叫伊以千斤頂壓成塊狀，要買之人與己○○聯絡，己○○
      拿給伊送到宗聖中學，把海洛因送給要買之人，再將錢收回來，只知賣給「阿
      福」、「阿名」，每次三千、五千，另外也有交給陳振山去販賣」「（問：為
      何要替他送海洛因及收錢？）答：因為伊住在他家，又提供海洛因給伊吸用」
      （見八十六年度偵字第三Ｏ九二號第一卷第一百六十五頁背面、第一百六十六
      頁）「伊知阿名之姓名叫戊○○，現在雲林監獄執行，阿名扣機，有時己○○
      回機，有時己○○叫伊回機，然後己○○將海洛因以衛生紙包起來，叫伊拿出
      去，一手交錢一手交貨，交易地點在宗聖中學附近（見八十六年度偵字第三Ｏ
      九二號第二卷第八十七頁背面），「（問：你有無送海洛因給戊○○？）答：
      有的，己○○叫伊送去那裡，我就送去那裡，有載己○○到北港萬有紙廠前之
      當鋪附近，也曾載他到四湖東光國小」等語（見八十六年度偵字第四四四九號
      卷第五十二頁）。被告丙○○於調查站調查供稱：己○○平日無償提供海洛因
      給伊、甲○○、陳振山及吳柚松等人，「二夫婦」平日在販售海洛因，數量大
      時由其夫婦親自接洽，交易數量小時，由伊、甲○○及陳振山三人負責送貨，
      伊曾替己○○二次送貨到雲林縣北港宗聖中學後門口給不認識之購買者，並收
      取三千元及五千元之款交給己○○等語（臺灣雲林地方法院檢察署八十六年度
      偵字第四七六九號卷第二十三頁背面）；復於偵查中再供承：己○○叫我送二
      次海洛因至北港宗聖中學附近，一次三千元，一次五千元，交易完錢帶回給己○○，甲○○及陳振山也有替他送海洛因，自八十六年一月至六月二十五日，
      在他家他免費提供給我們吸等語（臺灣雲林地方法院檢察署八十六年度偵字第
      四七六九號卷第二十八頁正反面）；又於原審在供承：己○○有拿海洛因給我
      施用，在他北港鎮○○街的家，他給我很多次，至少有十次以上，己○○確有
      叫我拿海洛因給別人等語（見原審卷第一卷第二五六頁正反面、第二卷第七十
      三頁背面）。由上被告甲○○、丙○○於調查站及偵查中供詞交貨地點、金額
      等兩相參酌，所謂不認識之購買者應即為「阿福」無疑。
（五）證人戊○○於檢察官偵查中證稱：八十五年間我朋友阿源，在北港介紹認識己○○，然後每次打呼叫器與己○○聯絡，約在北港萬有紙廠某當鋪前或北港宗
      聖中學前，係甲○○或其他己○○之手下送過去，有時己○○與甲○○開賓士
      車ＴＶ－四八ＯＯ號車拿到四湖鄉東光國小與伊交易，陳振山與己○○一起送
      海洛因到北港萬有紙廠前某當鋪，庚○○○於八十六年二、三月間，當時己○○住在全生醫院，曾有三次拿到全生醫院前花盆下，叫伊自己去拿，錢係事先
      交給庚○○○，亦曾到己○○住處直接向己○○買，然後由「庚○○○」騎腳
      踏車到北港果菜市場拿給伊，一錢三萬五千元，半錢一萬八千元‧‧‧，自八
      十五年農曆九月十五日第一次向己○○買，係阿源介紹在北港往虎尾儂來ＫＴ
      Ｖ附近之村莊，己○○在那賭博，伊去向他買‧‧‧最後一次係在八十六年己○○被查獲前二天（見八十六年度偵字第四四四九號卷第四十九頁背面至第五
      十一頁偵查筆錄）。其於原審證稱：有送到全生醫院旁之花盆下，有送到北港
      萬有紙廠那邊，萬有紙廠附近拿二次，宗聖中學二次，四湖東光國小一次，果
      菜市場買一次，第一次係在八十五年農曆九月十五日等語（見原審卷第一卷第
      一七七頁、一七八頁），於本院九十年一月卅一日訊問時復堅稱共向蕭振與買
      七次，每次均半錢一萬八千元等語明確，是其次數、數量及金錢自以本院供述
      為可採。雖證人戊○○於先前檢察官訊問時供稱：不認識己○○云云（見八十
      六年度偵字第三Ｏ九二號第二卷第一Ｏ二頁），於原審先係證稱：不知向何人
      買云云，又改稱：係向己○○之手下阿源買的云云，惟查：被告己○○與戊○○係透過吳丁源介紹而認識，為被告己○○、證人吳丁源供述在卷，且吳丁源
      於八十五年十二月二十五日即羈押於臺灣雲林看守所，有原審電話查詢記錄足
      憑，則證人戊○○先前於偵查中所言：不認識己○○云云，及其係向吳丁源購
      買海洛因云云，顯然係迴護被告己○○之詞，不足採信。被告復以戊○○係因
      檢察官之不當羈押始為前開供述，然查證人戊○○係因其案件在臺灣雲林監獄
  執行，檢察官係至雲林監獄訊問，證人為前開證述，參之該證人於原審亦為確
      有買海洛因毒品施用，僅改稱向己○○手下阿源買的，且於本院審理中仍堅稱
      有向被告己○○購買云云，揆之前述，所謂「戊○○係因檢察官之不當羈押始
      為前開供述」等語，即與事實未符，自無足採。被告復以證人戊○○於八十六
      年一月即向警方自首，不可能於八十六年三、四月向被告己○○購買云云，固
      有臺灣雲林地方法院於八十六年四月二十九日判決之八十六年度訴字第九十五
      號判決在卷可稽（臺灣雲林地方法院檢察署八十六年度偵字第三０九二號第一
      卷第一０三頁、第一０四頁），然查證人戊○○復因施用毒品經檢察官於八十
      六年八月二十日起訴，並經臺灣雲林地方法院八十六年度訴字第四一九號於八
      十七年四月二十八日判處有期徒刑三年，雖上訴本院，經本院八十七年度上訴
      字第一００八號於八十七年十月十五日判決免刑，有戊○○全國前案紀錄表在
      卷可稽，足見戊○○於前案自首後，仍繼續吸食，則被告己○○確有於前揭時
      間販賣之事實。又被告己○○及庚○○○聲請再傳訊戊○○對質，揆諸前述其
      供證已明，即無必要，併此敘明。
（六）被告庚○○○雖辯稱：伊係受到調查員之誘騙，稱己○○都承認販毒，要伊承
      認可減輕其刑，並可因此獲得交保，因而伊才會承認販毒云云。惟查：販賣海
      洛因係重罪，庚○○○自應知悉，倘若其確實未從事販賣，自應堅詞否認，豈
      有為求交保，而供認其替己○○交付海洛因予購買者之犯行，且觀諸其於雲林
      縣調查站之錄影帶，庚○○○係本於自由意識，自動供出其替己○○交付海洛
      因予購買者之情形，有原審法院八十八年三月三日勘驗筆錄可稽（見原審卷第
      二卷第一０五頁），且何以被告庚○○○於偵查中仍為前開有販賣之供述，是
      被告庚○○○上開所辯不足採信。另被告甲○○辯稱：伊替己○○承擔槍枝罪
      ，己○○本答應要替伊繳納罰金十萬元，結果食言，伊因而懷恨在心，且調查
      站員稱如咬死己○○，伊可獲得交保，因而指稱伊替己○○送海洛因給戊○○
      云云。查：被告甲○○於八十六年四月八日因非法吸用安非他命及違反槍砲彈
      藥刀械管制條例，被判處應執行有期徒刑十月，如易科罰金以三佰元折算一日
      ，於八十六年五月三十一日易科罰金執行完畢，有台灣雲林地方法院檢察署刑
      案資料查註紀錄表足憑，又被告甲○○係因另案違反槍砲彈藥刀械管制條例案
      件，於審理中為承審法官羈押，該案已於八十六年六月二十五日判處被告甲○○一年七月，業經原審法院調取八十六年訴字第二六六號卷查明無誤，並有該
      判決在卷可稽（臺灣雲林地方法院檢察署八十六年度偵字第四四四九號卷第七
      十一頁、第七十二頁），被告甲○○並非因本件販賣海洛因犯行被羈押。次查
      ：被告甲○○在前案易科罰金執行後，於另案羈押期間，被告己○○尚未被查
      獲前，即八十六年六月二十一日，被告己○○前往台灣雲林看守所辦理特別接
      見探視甲○○，甲○○稱己○○「董仔」，己○○對甲○○稱「要聽伊的話，
      沒事情，頂多幾個月，如果伊講的話你不相信，你要信誰？」，甲○○答「伊
      知道」，己○○稱「在裡面要聽主管的話，人家做什麼，就跟著做什麼，你要
      什麼東西，伊等一下去買」等語，有臺灣雲林看守所通訊作業報告表影本在卷
      足憑（臺灣雲林地方法院檢察署八十六年度偵字第三０九二號第一卷第六十三
      頁至第六十五頁）。觀諸甲○○與己○○上開對話內容，甲○○對己○○畢恭
      畢敬，絲毫未對己○○有何不滿之語氣，己○○對甲○○關心之情溢於言表，
      並帶同甲○○之兄一同前往探視甲○○，且甲○○被判十月，易科罰金亦須二
      十七萬元，與其所述十萬元亦有不符，是甲○○謂其係因己○○未替其繳納罰
      金，因而懷恨在心挾怨報復云云，自不足採，又甲○○並非因本件犯行被羈押
      ，則其辯稱：調查站員稱如咬死己○○，伊可獲得交保云云，顯係事後卸責之
      詞，況販賣毒品係屬重罪，甲○○豈有因挾怨報復及為求交保，而數次自白其
      替己○○交付海洛因予購買者之犯行，是此部分辯解不足以採信。
（七）被告庚○○○除自白其替己○○送海洛因予購買者外，並指出甲○○替己○○
      送海洛因予購買者，被告甲○○除自白其替己○○送海洛因外，並指出被告陳
      振山及丙○○亦替己○○送海洛因給「阿福」及「阿名」之人，被告丙○○除
      自白其替己○○送海洛因外，並指出被告甲○○及陳振山亦替己○○送海洛因
      ，均核與證人戊○○證稱其向己○○購買，由庚○○○、甲○○、陳振山及丙○○送海洛因之情形相符，復參酌證人吳柚松如前述證稱：伊透過吳丁源介紹
      欲向己○○購買海洛因，吳丁源向己○○說伊會改造槍枝，己○○要伊以改造
      槍枝換取海洛因，伊為了吸毒，則以改造槍枝向己○○換取海洛因施用等語（
      見八十六年度偵字第三Ｏ九二號第一卷第一五八頁背面偵查筆錄），並有多達
      五十五包、淨重達一八八．七五公克之海洛因，及被告己○○所有供販賣所用
      之分裝器一組、葡萄糖一盒、電子磅秤一台、研缽一組、藥杓一支，被告己○○應有販賣海洛因予戊○○，並囑咐庚○○○、甲○○、陳振山為其交付海洛
      因之犯行。被告庚○○○、甲○○、陳振山及丙○○交付海洛因之行為，甲○○、庚○○○並收受價款，所參與者已屬販賣行為之一部，甲○○、陳振山及
      丙○○並以替己○○送海洛因，換取己○○無償提供之海洛因施用，均與被告
      己○○有犯意之聯絡及行為之分擔，而為共同正犯。公訴人謂被告甲○○、陳
      振山及丙○○係犯幫助販賣毒品罪嫌，容有誤會。
（八）被告己○○否認販賣海洛因毒品之犯行，因此其所販賣之海洛因究係以若干價
      格販入，其是否因此賺得利益，自無從查得直接證據以資認定，惟查海洛因因
      物稀價昂，且為政府嚴予查緝之違禁物，凡販賣者，苟無利可圖，應無甘冒被
      供出來源或被檢警查緝法辦之危險而平價供應他人，因此，其販入之價格必較
      售出之價格低廉，或以同一價格販賣而減少份量，而有從中賺取買賣差價牟利
      之意圖及事實，應屬合理之認定，況且被告尚須無償提供其他代為送貨者，是
      本件被告倘無差額利潤可圖，衡情其應不致於甘冒風險，從事本件販賣海洛因
      犯行，堪認被告本件販賣海洛因犯行，應非臨時起意而平價（即無差額利益）
      供應，應係基於賺取差額利潤而營利之意圖而為無訛，顯見被告己○○、庚○○○、甲○○、陳振山販賣海洛因，具有營利之意圖，應無置疑。
    綜上所述，被告己○○、庚○○○、甲○○及丙○○於本院翻異前供，所辯無共
    同販賣海洛因云云，即係事後係卸責飾詞，委無足採，被告己○○、庚○○○、
    甲○○及丙○○此部分之犯行均堪認定。
三、按毒品危害防制條例已於八十七年五月二十日公布施行，同月二十二日生效，該
    條例將海洛因納入第一級毒品管理，並於該條例第四條第一項規定販賣第一級毒
    品之刑罰，被告己○○販賣毒品行為後法律變更，經比較新舊法關於販賣海洛因
    之規定，認肅清煙毒條例較有利於被告，爰依刑法第二條第一項但書規定，適用
    舊法處斷。被告己○○、庚○○○、甲○○及丙○○販賣海洛因，所為均係犯肅
    清煙毒條例第五條第一項之販賣毒品罪。被告己○○、庚○○○、甲○○及丙○○，持有海洛因之低度行為為販賣之高度行為所吸收，不另論罪。被告己○○、
    庚○○○、甲○○、丙○○與已判決確定之陳振山五人間，有犯意之聯絡及行為
    分擔，均為共同正犯。其等先後多次販賣海洛因之行為，時間緊接、犯罪構成要
    件相同，顯係基於概括犯意反覆為之，為連續犯，惟所犯販賣毒品部分最重本刑
    為死刑或無期徒刑，依法不得加重其刑。被告己○○雖有前述前科，惟其販賣毒
    品犯罪時間係在八十四年十二月十四日以後，不符累犯之要件，附此敘明。被告
    丙○○曾犯妨害自由罪，又於七十三年間因殺人罪，經台灣高等法院臺中分院判
    處有期徒刑十三年，嗣經減刑為有期徒刑九年二月，於八十二年五月十九日執行
    完畢，復於八十二年間因違反肅清煙毒條例等罪，經臺灣雲林地方法院判處有期
    徒刑三年八月，應於八十六年六月八日執行完畢，於八十四年五月二十三日假釋
    出獄；甲○○於八十六年間因違反槍砲彈藥刀械管制條例等罪，經判處有期徒刑
    十月，於八十六年五月三十一日易科罰金執行完畢，有本院被告全國前案紀錄表
    可稽，其於五年之內再犯本件販賣毒品罪有期徒刑以上之罪，為累犯，惟所犯販
    賣毒品部分最重本刑為死刑或無期徒刑，依法不得加重其刑。被告庚○○○、甲○○及丙○○係受己○○之指示交付海洛因，甲○○、庚○○○及丙○○並收取
    海洛因之價款，情節尚屬輕微，如因而科以死刑或無期徒刑，殊屬過苛，堪認情
    輕法重，犯情可憫，爰依刑法第五十九條之規定分別酌減其刑。被告己○○、庚○○○所犯行賄罪、販賣海洛因等罪間，犯意各別，行為互殊，各應分論併罰。
四、原審以被告己○○、庚○○○、甲○○等人罪證明確，因以論罪科刑，固非無見
    ，惟原判決認被告等對販賣予綽號「阿福」部分犯罪不能證明，及被告丙○○部
    分無罪，及未論被告甲○○、丙○○為累犯，又販賣予戊○○之金額原審認定亦
    乏依據，揆諸前述即有未合。被告己○○、庚○○○、甲○○上訴意旨否認販賣
    海洛因固無足取，檢察官上訴意旨摘原判決對被告丙○○為無罪之諭知為不當，
    為有理由，原判決既有可議之處，就被告己○○、庚○○○、甲○○及丙○○販
    賣海洛因及被告己○○及庚○○○定執行部分即屬無可維持，自應由本院予以撤
    銷改判。爰審酌被告己○○、庚○○○、甲○○及丙○○犯罪之動機、目的、手
    段、品行、所生之危害及犯罪後之態度等一切情狀，就被告己○○部分量處無期
    徒刑，被告庚○○○、甲○○、丙○○均量處有期徒刑八年，被告己○○並諭知
    褫奪公權終身，另被告庚○○○、甲○○及丙○○所犯販賣毒品罪，依其犯罪之
    性質，認有褫奪公權之必要，爰就被告庚○○○宣告褫奪公權五年，其餘被告甲○○、丙○○均宣告褫奪公權四年。又被告己○○撤銷部分與前揭行賄罪所處有
    期徒刑三年，褫奪公權二年；應執行無期徒刑，褫奪公權終身。被告庚○○○販
    賣毒品部分所處有期徒刑八年與行賄罪部分所處有期徒刑一年，褫奪公權一年；
    應執行有期徒刑八年六月，褫奪公權五年。
五、扣案之海洛因，淨重七．八一公克，包裝重六．四二公克、淨重一八Ｏ．九四公
    克，包裝重一六．四五公克，依肅清煙毒條例第十二條前段沒收銷燬之。被告己○○、庚○○○、甲○○、陳振山及丙○○共同販賣毒品海洛因所得十三萬四千
    元，及被告己○○所有供販賣毒品所用之分裝器一組、高級葡萄糖一盒、電子磅
    秤一台、研缽一組、藥杓一支，均依同條例第十三條第一項規定沒收。另扣案之
    解癮物品、止痛藥、葡萄糖液、注射針筒、點滴輸液器等物，乃被告己○○施用
    毒品所用之物（己○○施用毒品部分，經觀察勒戒結果，認有繼續施用毒品之傾
    向，業經本院裁定令入戒治處所施以強制戒治），與被告己○○等販賣海洛因無
    關，不予宣告沒收。
據上論斷，應依刑事訴訟法第三百六十八條、第三百六十九條第一項前段、第三百六
十四條、第二百九十九條第一項前段、貪污治罪條例第四條第一項第五款、第十條、
第十一條第一項、第二項、第三項後段、第十七條，肅清煙毒條例第五條第一項、第
十二條前段、第十三條第一項，刑法第二條第一項前段、同條第一項但書、第二十八
條、第五十九條、第四十七條、第十一條前段、第五十六條、第二百十六條、第二百
十三條、第五十五條、第三十七條第一項、第二項、第五十一條第四款、第五款、第
八款，判決如主文。
本案經檢察官李傳來到庭執行職務。
中    華    民    國      九十      年      五      月二十四      日
                                  臺灣高等法院臺南分院刑事第四庭
                                      審判長法官  陳    義    仲
                                            法官  徐    財    福
                                            法官  宋    明    蒼
右正本證明與原本無異。
如不服本判決，應於判決送達後十日內向本院提出上訴狀，其未敘述理由者並應於提
出上訴狀後十日內向本院補提理由書（應附繕本)。
                                      法院書記官  余    素    美
中    華    民    國      九十      年      五      月      二十九      日
附錄本案論罪科刑法條全文：
刑法第二百十六條：
行使第二百十條至第二百十五條之文書者，依偽造、變造文書或登載不實事項或使登
載不實事項之規定處斷。
刑法第二百十三條：
公務員明知為不實之事項，而登載於職務上所掌之公文書，足以生損害於公眾或他人
者，處一年以上七年以下有期徒刑。
貪污治罪條例第四條：
有左列行為之一者，處無期徒刑或十年以上有期徒刑，得併科新臺幣三百萬元以下罰
金：
一、竊取或侵占公用或公有器材、財物者。
二、藉勢或藉端勒索、勒徵、強占或強募財物者。
三、建築或經辦公用工程或購辦公用器材、物品，浮報價額、數量，收取回扣或有其
   他舞弊情事者。
四、以公用運輸工具裝運違禁物品或漏稅物品者。
五、對於違背職務之行為，要求期約或收受賄賂或其他不正利益者。
前項第一款至第四款之未遂犯罰之。
貪污冶罪條例第十一條：
對於第二條人員，關於違背職務之行為，行求、期約或交付賄賂或其他不正利益，處
一年以上七年以下有期徒刑，得併科新臺幣三百萬元以下罰金。
不具第二條人員之身分而犯前項之罪者，亦同。
犯前二項之罪而自首者，免除其刑；在偵查或審判中自白者，減輕或免除其刑。
肅清煙毒條例第五條第一項：
販賣、運輸、製造毒品、鴉片麻煙者，處死刑或無期徒刑。


司法院資訊處製作；財團法人民間司法改革基金會備份。
